臺灣高等法院刑事裁定
108年度抗更一字第4號
抗  告  人  
即  被  告  高建順




上列抗告人因公共危險等案件，不服臺灣士林地方法院中華民國
108 年9 月12日裁定（108 年度交訴字第11號），提起抗告，裁
定後經最高法院撤銷發回，本院裁定如下：
    主    文
抗告駁回。
    理    由
一、原裁定意旨略以：本件抗告人即被告高建順（下稱抗告人）
    因公共危險等案件，經原審法院於民國108 年7 月24日判決
    ，該判決書正本已於108 年7 月29日送達抗告人住處，並由
    其同居人高騰達收受，有送達證書1 紙在卷可稽（見原審卷
    第195 頁），已生合法送達之效力。本件上訴期間應以送達
    翌日即108 年7 月30日起算，至108 年8 月8 日其上訴期間
    即已屆滿，惟抗告人遲至108 年8 月13日始提起上訴，有刑
    事上訴狀及其上蓋有原審法院收文戳章在卷可稽，揆諸上開
    規定，其上訴即不合法律上程式，依刑事訴訟法第362 條前
    段，裁定上訴駁回等語。
二、抗告意旨略以：抗告人於108年7月初，因與同居之父高騰達
    發生口角爭執，因而搬出設於台北市○○區○○街000 巷00號之
    戶籍址，並於108年7月8日向案外人呂家齊承租位於台北市○
    ○區○○路00巷00弄00號處所居住，此有房屋租賃契約可參，
    嗣於108年8月8日抗告人返回戶籍址後，始於家中發現該份
    判決書，經詢問後，父親竟告以要讓抗告人進去關等語，而
    未告知抗告人其已代收上開判決書等情，是以抗告人早已於
    本案判決書送達前即已搬離戶籍址而另有新居所，參照最高
    法院102年度台上字第1687號判決、107年度台上字第4428號
    判決意旨，可知應受送達人實際未居住戶籍地，另有住居處
    所，猶以其戶籍地為送達處所，送達刑事訴訟文書，縱經其
    戶籍地之其他人領受送達，亦不生向本人送達之效力。應向
    抗告人之居所送達始為合法，且抗告人之父高騰達當時與抗
    告人關係不睦，蓄意不告知抗告人其已代為收受判決書，其
    與抗告人關係對立，顯非屬抗告人之同居角色，亦難據此認
    定有合法之補充送達甚明，故抗告人實際收受判決書正本日
    為108年8月8日，故上訴期間應以送達翌日即108 年8月9日
    起算，至108年8月18日屆滿，則抗告人於108年8 月13日提
    起上訴，自屬合法云云。
三、按上訴期間為10日，自送達判決後起算；原審法院認為上訴
    不合法律上之程式或法律上不應准許或其上訴權已經喪失者
    ，應以裁定駁回之，刑事訴訟法第349條前段、第362條前段
    分別定有明文。故上訴人若逾10日之上訴期間而提起上訴，
    其上訴權已經喪失，原審法院自應以裁定駁回之。又送達文
    書，除刑事訴訟法有特別規定外，準用民事訴訟法之規定；
    送達於住居所、事務所或營業所不獲會晤應受送達人者，得
    將文書付與有辨別事理能力之同居人或受僱人，刑事訴訟法
    第62條，民事訴訟法第137條第1項亦有明文。而民事訴訟法
    第137條第1項所謂同居人，係指與應受送達人居在一處共同
    為生活者而言，亦有最高法院49年台抗字第33號刑事判例可
    資參照。 
四、經查：
（一）本件抗告人因公共危險等案件，被告因在監執行，經解提
      始終到庭，原審法院於108年6月12日審判期日辯論終結，
      並定於同年7月24日宣判，被告於同年6月14日易科罰金出
      監，該判決書於108年7月29日即送達被告設於台北市○○區
      ○○街000巷00號之戶籍住所，因不獲會晤應受送達人即抗
      告人本人，而由與抗告人同居之父高騰達代為收領乙節，
      有抗告人個人戶籍資料查詢結果單、原審108年6月12日刑
      事報到單、審判筆錄、108年7月24日宣判筆錄、本院被告
      前案紀錄表所附入抗告人出監資料，及原審法院送達證書
      均在卷可按（見原審審交訴卷第45頁，原審交訴卷第129
      至154、161至163、177頁），揆諸前揭說明，該判決既已
      合法送達，則抗告人之上訴期間，即應自判決書送達翌日
      即108年7月30日起計算10日，並依「法院訴訟當事人在途
      期間標準」，無須加計在途期間，而於108年8月8日屆滿
      ，抗告人遲至同年8月13日始提出上訴，有抗告人之刑事
      上訴狀（其上蓋有原審法院之收文戳章）在卷足憑（原審
      交訴卷第183頁），已逾10日之法定上訴不變期間，顯屬
      違背法律上之程式，且無從補正。
（二）抗告人雖以前開情詞為辯，然查，被告於108年6月14日因
      易科罰金出監，於出監後原住於上開戶籍地，於108年7月
      8日承租位於台北市○○區○○路00巷00弄00號處所，租期自
      同年月10日至109年7月10日。抗告人於108年8月13日向原
      審法院提出刑事上訴狀時，在上訴人住所欄位，依然記載
      住「台北市○○區○○街000巷00號」之戶籍處所，而未記載
      其實際住處地址等情，為被告所是認，並有被告提出房屋
      租賃契約書、刑事上訴狀在卷可憑（見本院抗字卷第17至
      24頁，本院更字卷第37頁反面，原審號卷第183頁），足
      認抗告人於原審辯論終結後，宣示判決前，即已搬離其所
      設籍戶籍處所，但抗告人並未向原審法院陳明其實際居住
      處所，且抗告人提起上訴時，仍記載住處為前開戶籍地址
      ，則抗告人是否確有以久住之意思住於其承租處所？不無
      疑義。又抗告人所提出之刑事上訴狀，狀尾之上訴日期記
      載為108年8月7日，有前述刑事上訴狀在卷可稽（見原審
      交訴字第11號卷第185頁），則抗告人是否如其抗告狀所
      載於108年8月8日回家才發現法院判決書云云，亦不無疑
      義。
（三）復據證人即抗告人父親高騰達到庭證稱：抗告人於108年6
      月間出監後有回家一下，後來因為2人吵架就搬出去，抗
      告人搬到哪裡沒有跟我說，我也不知道，抗告人新的、舊
      的電話很多，我也不想打電話給他，因為我和太太都有罹
      癌生病，我還要我還要照顧我太太，我有收到法院寄給抗
      告人的文件，我雖然沒有跟抗告人講，但我就放在電話機
      旁，他回來就會看到，我沒有故意藏起來等語（見本院字
      卷第38頁及其背面）。且抗告人亦自承：我搬家後我沒有
      告訴我父親我的住址及電話，因我租屋住處距離原本的家
      騎機車僅約3分鐘，我每天都會回家探視生病的母親等語
      （見本院抗字卷第39頁反面）。據上，可見被告縱然於10
      8年7月初搬離其戶籍址住處，搬離後並未將其租屋處地址
      ，及當時使用電話告知證人高騰達或其他家人，是其家人
      顯難得以在收受抗告人之法院判決書等文件得以順利聯繫
      、通知抗告人，且抗告人稱其每日均會返家探視家人，顯
      當得以注意是否有收受相關案件判決文件，且證人高騰達
      坦承代抗告人收受法院文書，但否認將之藏匿，並明確稱
      代收後即放置在電話機旁，抗告人如返家一定看得到等語
      ，是抗告人空言指稱原審刑事判決書遭證人高騰達藏放云
      云，顯屬無據，不足採信。
（四）至於抗告人所陳：於8月8日回家看到法院判決，要寄上訴
      狀時，當天星期五放颱風假，郵局沒有開，一直到星期一
      才去寄云云，然查，雖台北市於108年8月9日因利奇馬颱
      風台北市政府發佈停止上班上課，有台北市歷次天然災害
      停止上班上課訊息1紙在卷可按，惟本件判決書於送達翌
      日即108年7月30日起算上訴日期，於同年8月8日上訴期間
      屆滿，則縱然8月9日因颱風停止上班上課，亦無礙前述上
      訴期間之計算，附此說明。
五、綜上所述，抗告人出監後另外租屋，搬離原戶籍處所，但並
    未向法院陳報、說明，原審刑事判決書即於107年7月30日合
    法送達於被告戶籍住所，並由與被告同居之父親高騰達代為
    收受，已生合法送達之效力，抗告人並未提出任何事證釋明
    非因其過失遲誤上訴期間，則其遲至於108年8月13日始向原
    審法院提出上訴，已逾10日上訴期間，其上訴不合法律上之
    程式，且無從補正，原法院以抗告人上訴逾期為由，裁定駁
    回其上訴，並無不合，抗告人提起本件抗告，請求撤銷原裁
    定，為無理由，應予駁回。
六、據上論結，應依刑事訴訟法第412條，裁定如主文。
中　　華　　民　　國　　109 　年　　2 　　月　　26　　日
                  刑事第一庭審判長  法  官   周政達
                                    法  官   曾德水
                                    法  官   程克琳
以上正本證明與原本無異。
如不服本裁定，應於收受送達後五日內向本院提出抗告狀。
                                    書記官  劉靜慧
中　　華　　民　　國　　109 　年　　3 　　月　　2 　　日